【裁判字號】    98,小上,86
【裁判日期】    981030
【裁判案由】    損害賠償
【裁判全文】
臺灣板橋地方法院民事判決              98年度小上字第86號
上  訴  人  丙○○
            丁○○
            乙○○
被上訴人    一品華夏管理委員會
法定代理人  甲○○
上列當事人間請求損害賠償事件，上訴人對於中華民國98年9 月
3 日本院板橋簡易庭98年度板小字第2311號第一審判決提起上訴
，本院判決如下：
    主    文
上訴駁回。
第二審訴訟費用新臺幣壹仟伍佰元由上訴人負擔。
    理    由
一、程序方面：
  (一)按對於小額程序之第一審裁判之上訴，非以其違背法令為理
    由，不得為之，民事訴訟法第436 條之24第2 項定有明文；
    又上訴狀內應記載上訴理由，表明一原判決所違背之法令及
    具體內容、二依訴訟資料可認為原判決有違背法令之具體事
    實，同法第436 條之25亦定有明文可參。再者，所謂判決違
    背法令，乃係指判決不適用法規或適用不當，亦為同法第46
    8 條所明定，且此亦為小額事件之上訴程序所準用（民事訴
    訟法第436 條之32第2 項規定參照）。本件上訴人提起上訴
    ，係以原審逕以被上訴人不具權利能力，無庸負擔侵權行為
    責任為由，該判決違背法令之情事等語。核其上訴理由，既
    係以原審適用法規違背法令之情事為由，堪認其對於原第一
    審小額判決違背法令之情事，已有具體之指摘，是上訴人提
    起本件上訴，應認為已具備合法要件，合先敘明。
  (二)次按小額程序之第二審判決，依上訴意旨足認上訴為無理由
    者，得不經言詞辯論為之，民事訴訟法第436 條之29第2 款
    亦有明文可參。
二、本件上訴意旨略以：管委會係由區分所有權人選任住戶若干
    人為管理委員所設立之組織，旨在執行「區分所有權人會議
    決議事項」及「公寓大廈管理維護事務」，於完成社團法人
    登記前，僅屬非法人團體，固無實體法上完全之權利能力。
    然現今社會生活中，以管委會之名義為交易者比比皆是，公
    寓大廈管理條例更於第38條第1 項明文規定：「管理委員會
    有當事人能力」，明文承認管委會具有成為訴訟上當事人之
    資格，得以其名義起訴或被訴，就與其執行職務相關之民事
    紛爭享有訴訟實施權，其於實體法上亦具享受特定權利、負
    擔特定義務之資格，賦與管委會就此類紛爭有其固有之訴訟
    實施權。故管委會倘基於規約約定或區分所有權人會議決議
    所為職務之執行致他人於損害，而應由區分所有權人負賠償
    責任時，其本身縱非侵權行為責任之權利義務歸屬主體，亦
    應認被害人得基於程序選擇權，並依上開同條例第38條第一
    項規定及訴訟擔當法理，選擇非以區分所有權人而以管委會
    為被告起訴請求，俾迅速而簡易確定私權並實現私權，避免
    當事人勞力、時間、費用及有限司法資源之不必要耗費，原
    審判決違背上開法令，而為上訴人敗訴之判決，其原審判決
    確已有違背法令之情事等語。為此，爰依法提起本件上訴，
    並聲明求為判決：原判決廢棄；被上訴人在第一審之訴及假
    執行之聲請均駁回（應係被上訴人應給付上訴人丁○○新臺
    幣（下同）43,450元、給付上訴人丙○○、乙○○7,200 元
    ）；第一、二審訴訟費用由被上訴人負擔。
三、經查：
  (一)按所謂「適用法規顯有錯誤」，係指判決所適用之法規顯然
    違背法規，或與司法院尚有效之大法官會議之解釋，或最高
    法院尚有效之判例顯然違反者而言，然不包括認定事實錯誤
    、取捨證據失當之情形在內（最高法院80年台上字第1326號
    、63年台上字第880 號判例意旨；92年度台上字第320 號、
    90年度台再字第27號判決意旨參照）。若在學說中諸說併存
    尚無法規判解可據者，不得指為適用法規錯誤。
  (二)按公寓大廈管理條例第38條第1 項明文規定：「管理委員會
    有當事人能力」，雖明文承認管委會具有成為訴訟上當事人
    之資格，得以其名義起訴或被訴，就與其執行職務相關之民
    事紛爭享有訴訟實施權，並於同條例第6 條第3 項、第9 條
    第4 項、第14條第1 項、第20條第2 項、第21條、第22條第
    1 、2 項、第33條第3 款但書，規定其於實體法上亦具享受
    特定權利、負擔特定義務之資格，賦與管委會就此類紛爭有
    其固有之訴訟實施權，惟認公寓大廈管理委員會是否具備侵
    權行為責任能力，實務與學說仍有爭議，且目前既無法規判
    例可據，則原判決未採公寓大廈管理委員會係有侵權行為能
    力之見解而為上訴人敗訴之判決，依上開說明，即難認有適
    用法規錯誤之情事。上訴人所引最高法院98年度台上字第79
    0 、792 號裁判意旨，雖認當事人得對公寓大廈管理委員會
    為侵權行為損害賠償之請求，惟僅屬裁判，尚非判例，尚難
    僅據原審與其所持法律見解不同，即認原審判決有適用法規
    顯有錯誤之違法。上訴人上訴意旨指摘原判決違背法令，求
    予廢棄改判為無理由，爰不經言詞辯論，逕予駁回其上訴。
四、本件第二審訴訟費用依民事訴訟法第436 條之19條第1 項確
    定其數額為1500元，應由上訴人負擔。
五、依民事訴訟法第436 條之32第1 項、第2 項、第436 條之29
    條第2 款、第449 條第1 項、第95條、第78條、第85條第1
    項前段、第436 條之19第1 項，判決如主文。
中    華    民    國    98    年    10    月    30    日
                  民事第二庭    審判長法  官  陳麗玲
                                      法  官  張筱琪
                                      法  官  吳振富
以上正本證明與原本無異。
本判決不得上訴。
中    華    民    國    98    年    10    月    30    日
                                      書記官  李宏明


司法院資訊處製作；財團法人民間司法改革基金會備份。
